臺灣高等法院刑事判決
110年度上訴字第1464號
上  訴  人  
即  被  告  甄浩鈞


選任辯護人  陳亮佑律師
上列上訴人因違反毒品危害防制條例案件，不服臺灣桃園地方法
院109年度訴字第962號，中華民國110年2月19日第一審判決（起
訴案號：臺灣桃園地方檢察署109年度偵字第512、1429號），提
起上訴，本院判決如下：
    主  文
上訴駁回。
    事  實
一、甄浩鈞明知甲基安非他命係毒品危害防制條例第2條第2項第
    2款列管之第二級毒品，不得非法持有、販賣，竟先於不詳
    時、地，以新臺幣（下同）100萬元價格向不詳之人販入如
    附表編號一所示甲基安非他命2大包（驗前總淨重3988.11公
    克）。嗣於民國108年12月11日下午5時50分前之某時，楊理
    舜致電甄浩鈞表達有意購買甲基安非他命，甄浩鈞即基於販
    賣第二級毒品以牟利之犯意，與楊理舜約定看貨，著手於第
    二級毒品之販賣，然因楊理舜於同日中午12時30分許因另案
    先行為警查獲，並向警方吐露當日稍晚將與甄浩鈞約定交易
    毒品之事，員警依據楊理舜所供及相關另案偵辦所得，懷疑
    甄浩鈞涉有重嫌，便在雙方約定之桃園市○○區○○路000號即
    楊理舜之住處1樓埋伏，待甄浩鈞於同日下午5時50分許攜裝
    有上開毒品之保麗龍盒子抵達上址，見有人埋伏，隨即轉身
    往門口走去，警方即上前逮捕當時另案遭通緝之甄浩鈞，以
    致該次毒品交易未能完成而未遂，並經警扣得如附表所示之
    毒品等物。
二、案經新北市政府警察局刑事警察大隊移送臺灣桃園地方檢察
    署檢察官偵查起訴。
    理  由
一、證據能力：
    本件認定事實所引用之卷證資料（包含人證、物證、書證，
    詳下述及者），並無證據證明係公務員違背法定程序所取得
    ，與本案亦有自然之關連性，公訴人、被告甄浩鈞及其辯護
    人於準備程序迄至本案言詞辯論終結，均不爭執該等卷證之
    證據能力，亦不曾提出關於證據能力之聲明異議，本院認引
    為證據為適當，是物證部分，依刑事訴訟法第158條之4之反
    面解釋，傳聞證據部分，依同法第159條之5之規定，下述認
    定事實所引用之證據方法均有證據能力。
二、認定事實：
    上開犯罪事實，業據被告於偵訊、原審及本院審理中均坦認
    無誤，案發當日查獲被告之員警即證人王健宇、曾志友分於
    原審及本院審理時到庭證述查獲經過甚詳，且楊理舜於108
    年12月11日中午12時30分許，因另案先行為警查獲，亦據楊
    理舜於警詢陳述明確（見原審卷第190頁警詢筆錄），復經
    原審勘驗大廳監視器畫面，確認員警查獲被告之經過（見原
    審卷第206、207頁勘驗筆錄、第221至227頁畫面截圖）；此
    外，併有新北市政府警察局刑事警察大隊搜索扣押筆錄、扣
    押物品目錄表及被告之通緝查詢資料在卷可查，且有附表所
    示扣案物為憑，其中附表編號一所示晶體經送鑑，確實檢出
    第二級毒品甲基安非他命成分（見偵512卷第127至128頁內
    政部警政署刑事警察局109年2月27日刑鑑字第1088027945號
    鑑定書），足認被告之任意性自白查與事實相符，堪予採信
    為真；則被告既已坦認楊理舜是打電話來問有沒有毒品可賣
    ，2人尚未談好買賣價格及數量，先行相約看貨等節，被告
    便已著手實行販賣毒品予特定買方之與販賣毒品構成要件實
    現具有密切關聯之行為，且如此價高、量大之毒品，尚且需
    要先行看貨才能敲定購買價格及數量，被告自無可能毫無牟
    利而平價轉讓，是其主觀上亦有販賣牟利之意圖無誤，僅因
    與買方碰面前，先行為警埋伏逮捕查獲而未能得逞，是本案
    事證明確，被告犯行足堪認定，自應依法論科。
三、論罪：
  ㈠被告行為後，毒品危害防制條例第4條第2項、第17條第2項於
    109年1月15日修正公布，並於同年7月15日生效施行：
  ⒈修正前毒品危害防制條例第4條第2項規定：「製造、運輸、
    販賣第二級毒品者，處無期徒刑或7年以上有期徒刑，得併
    科新臺幣1千萬元以下罰金。」修正後則規定：「製造、運
    輸、販賣第二級毒品者，處無期徒刑或10年以上有期徒刑，
    得併科新臺幣1千5百萬元以下罰金。」修正後第4條第2項之
    構成要件雖未變更，法定刑度較修正前提高，則修正後之規
    定並未較有利於被告。
  ⒉修正前毒品危害防制條例第17條第2項規定：「犯第4條至第8
    條之罪於偵查及審判中均自白者，減輕其刑。」修正後則規
    定：「犯第4條至第8條之罪於偵查及歷次審判中均自白者，
    減輕其刑。」限縮於「歷次」審判中均自白者始有減輕其刑
    之適用，則修正後之規定並未較有利於被告。
  ⒊綜合比較之結果，以被告行為時之修正前毒品危害防制條例
    第4條第2項、第17條第2項規定，較為有利被告，自應適用
    上開規定論處。
　㈡核被告所為，係犯修正前毒品危害防制條例第4條第6項、第2
    項之販賣第二級毒品未遂罪。被告販賣前持有純質淨重20公
    克以上第二級毒品、意圖販賣而持有第二級毒品之低度行為
    ，均為著手販賣之高度行為所吸收，不另論罪。
  ㈢查被告前因過失傷害案件，經原審法院以104年審交簡字第21
    2號判決判處有期徒刑3月，被告上訴後，經同院以105年交
    簡上字第8號判決駁回上訴確定，於105年12月9日易科罰金
    執行完畢，有本院被告前案紀錄表在卷可參，其受有期徒刑
    之執行完畢後，5年內故意再犯本案有期徒刑以上之罪，為
    累犯，惟參酌司法院釋字第775號解釋意旨，考量被告構成
    累犯之前案與本案相較，二者於犯罪類型、手段、動機等特
    性明顯不同，無從認定被告對刑罰反應力薄弱或法敵對意識
    高，故不依累犯規定加重其刑。
　㈣刑之減輕事由：
　⒈被告客觀上已著手於販賣行為之實行，惟因員警查獲而未能
    完成交易，為未遂犯，爰依刑法第25條第2項規定減輕其刑
    。
  ⒉被告於偵訊及審判中就本案犯行均自白不諱，已如前述，是
    應依修正前毒品危害防制條例第17條第2項之規定減輕其刑
    ，並依法遞減之。
　⒊被告並非自首：
　①辯護人主張被告於員警掌握具體實據前表明身分、交出毒品
    ，本案應有刑法第62條自首規定之適用。
　②按對於未發覺之罪自首而受裁判者，得減輕其刑，刑法第62
    條前段固定有明文，然此需犯人在犯罪未發覺之前，向該管
    公務員告知其犯罪，而不逃避接受裁判，始足當之；此所稱
    「發覺」，固非以有偵查犯罪權之機關或人員確知其人犯罪
    無誤為必要，亦非僅有單純主觀上之懷疑已足，而係對犯人
    之犯罪嫌疑有確切之根據得為合理之可疑者，即得謂為已發
    覺，若該等人員已發覺犯人之犯嫌後，犯人始告知犯罪，自
    無上開自首規定之適用。　
　③經查，楊理舜因涉毒品案件，於被告遭逮捕之日（12月11日
    ）中午已先為警查獲，斯時楊理舜稱願提供毒品上游，當天
    已約進行毒品交易，並出示手機對話紀錄，警方因認可信度
    頗高，帶楊理舜回其南平路住處搜索，邊搜索邊等被告到場
    ，接近傍晚時，被告果然出現，警方欲趨前盤查，被告看到
    就跑，警方遂上前壓制並附帶搜索查扣本案毒品等情，業據
    證人即查獲員警王健宇於原審證述明確（見原審卷第132 至
    138 頁筆錄），另一查獲時在場之帶隊員警曾志友則於本院
    審理中補充證稱：當時我們向楊理舜詢問上游特徵、先前交
    易手法，他講的上游跟我們另案毒品交易追查過被告的特徵
    一樣，我們問楊理舜是不是被告，「而且因為被告是雙胞胎
    ，一個有被通緝、一個沒有被通緝，我們有向楊理舜確認是
    有被通緝還是沒有被通緝的，後來確認是被通緝的被告」，
    我們埋伏在社區1樓，被告一進來看到我們就跑，而且他手
    上抱著一箱東西，跑的時候就把那箱東西丟在地上，我們就
    把被告壓制在地上，不過被告的確切人別還是要帶回去驗指
    紋才能確認；來的這個人，當時無法百分之百確定是被告還
    是他弟，但是被告本人的可能性非常高，就算不是被告，也
    一定跟被告有關，「當天楊理舜講很多之前的模式、過程、
    特徵、主要是跟誰、價錢，我們就縮小範圍幾乎鎖定是被告
    」，「幾乎可以確認是被通緝的那個，就是被告」等語甚詳
    （見本院卷第115至124頁筆錄），而其所稱楊理舜先行被查
    獲之事，業據楊理舜於警詢中證實，已如前述，又查獲員警
    稱當時被告被通緝，亦有被告之通緝查詢資料可憑（106年
    底通緝至108年12月16日撤緝；員警所稱之被告雙胞胎弟弟
    ，經查乃曾替被告具保之甄存孝），且被告進入大廳，一見
    數名實為埋伏員警之男子起身或走入，隨即轉身往大門口走
    去，亦經原審勘驗大廳監視器畫面確認無誤（見原審卷第20
    7頁勘驗筆錄），被告當天所攜帶附表編號一之毒品2大包，
    係放在一保麗龍盒子內，不管是被告丟還是員警踢，蓋子都
    沒有密封，目視可見裡面放有可疑為毒品之物（見原審卷第
    156頁整盒傾倒在地上、蓋子脫離、毒品掉出來之現場照片
    ），可見本案參與查獲之員警已事先透過楊理舜主動供出、
    其等詢問楊理舜所得、另案曾追查被告涉及毒品交易之追查
    結果及因此掌握被告有雙胞胎弟弟暨2人中何人當時仍被通
    緝中等具體事證，高度懷疑被告即為當日會前往現場欲與楊
    理舜進行毒品交易之人，且當被告一踏入大廳，堪稱見人（
    員警）轉身就跑、手上1箱東西（毒品）就丟（或毒品掉出
    來），埋伏之員警據此眼見之客觀情狀，當然如證人2人所
    述，足以幾乎確定此人就是要前來交易之藥頭或依某藥頭指
    示前來交易之人（送毒之交通），而該人就是被告本人，亦
    當場為警壓制、逮捕，自無任何人別錯誤之空間，即便來者
    或許有可能為被告之雙胞胎弟弟甄存孝（因為長相相近），
    但埋伏員警所認知之本案嫌疑者，始終是被告本人或與被告
    有關之人，縱使當日來的人就是甄存孝，亦不改變員警上述
    認知，此從上開2名員警之院訊證詞即可確認，則被告始終
    是員警鎖定有高度涉案可能之人，且係根據前揭各項確切之
    線索與特徵判定所得，自非僅係無根據之單純主觀懷疑，亦
    不需要達到百分之百確認被告涉案或只有被告1人涉案之程
    度，是雖作證之員警並未當庭提出另案偵辦所得、楊理舜交
    出之對話紀錄或供楊理舜辨認之照片，辯護人質疑是否在現
    場員警有拿被告與雙胞胎弟弟甚至是弟弟的照片給被告指認
    ，證人曾志友未能清楚回憶或詳細證述，但依現有事證已足
    認定埋伏之員警係鎖定被告或與被告有關之人，且來的就是
    被告本人、員警壓制逮捕的也是被告、地上掉的毒品也是被
    告帶來的，這些員警親眼所見，都不會因為是否拿錯照片給
    被告指認而有不同，辯護人此等質疑自不影響前揭本院之認
    定。
　④從而，依據上述②之說明，被告尚非於具有偵查犯罪權限之員
    警尚不知犯罪嫌疑人之際即自首其犯罪，自無從邀得自首減
    刑之寬典，被告及辯護人此部分所辯，並非可採。
　⒋本案不應酌減：　
　①按刑法第59條所規定之酌量減輕其刑，係裁判上之減輕，必
    以犯罪之情狀顯可憫恕，認為科以最低度刑仍嫌過重者，始
    有其適用。如別有法定減輕之事由者，應優先適用法定減輕
    事由減輕其刑後，猶嫌過重時，方得為之。又所謂「犯罪之
    情狀」，與同法第57條規定科刑時應審酌之一切情狀，並非
    有截然不同之領域，於裁判上酌減其刑時，應就犯罪一切情
    狀（包括第57條所列舉之10款事項），予以全盤考量，審酌
    其犯罪有無可憫恕之事由，即有無特殊之原因與環境，在客
    觀上足以引起一般同情，以及宣告法定低度刑，是否猶嫌過
    重等等，以為判斷。
　②被告所犯修正前毒品危害防制條例第4條第6項、第2項之販賣
    第二級毒品未遂罪，經依同條例第17條第2項、刑法第25條
    第2項規定遞減輕其刑後，最低本刑已有相當之減輕，考量
    被告販賣毒品係欲牟己私利，若得手將助長毒品於國內之流
    通、氾濫，對社會危害之深且廣，此乃一般大眾普遍周知之
    事實，被告卻甘冒重罪、重刑而為之，況本案查扣之毒品量
    多、質精，光被告販入之價格就高達100萬元，實難認為被
    告著手販賣此等大量毒品有何在客觀上足以引起一般人同情
    而顯然可憫、情輕法重之處，是本案尚無從依刑法第59條規
    定酌減其刑，被告及辯護人所請，並非有理。
四、駁回上訴之理由：
  ㈠原審基於相同之認定，以被告罪證明確，適用刑事訴訟法第2
    99條第1項前段、修正前毒品危害防制條例第4條第6項、第2
    項、第17條第2項、第18條第1項前段、第19條第1項、刑法
    第11條、第25條第2項等規定，並審酌被告前因運輸第四級
    毒品經法院論罪科刑（於本案不構成累犯），素行不佳，竟
    無視國家法律禁制，又著手販賣毒品，戕害他人身心健康，
    助長毒品擴散，兼衡被告犯後始終坦認犯行之態度，查獲之
    第二級毒品總純質淨重約3948.22公克，數量非微等犯罪情
    節，暨其自陳之智識程度、家庭經濟狀況、犯罪動機等一切
    情狀，量處被告有期徒刑3年；並就沒收部分說明：①扣案如
    附表編號一所示甲基安非他命2包，均係警方逮捕被告時查
    獲，亦經檢驗確認含第二級毒品成分，是應就驗餘之甲基安
    非他命與各包裝袋一併依毒品危害防制條例第18條第1項前
    段規定宣告沒收銷燬。至鑑定時取樣之甲基安非他命，因已
    用罄而不存在，毋庸宣告沒收銷燬。②如附表編號二所示手
    機，係供販賣本案毒品聯絡之用，業據被告供承在卷，不問
    屬於被告與否，應依毒品危害防制條例第19條第1項規定宣
    告沒收。③附表編號三所示手機，依現存卷證難認與被告本
    案犯行相關，不宣告沒收。經核原審上述認事用法並無違誤
    ，量刑亦稱妥適。
  ㈡被告上訴認本案有自首之適用，並請求依刑法第59條酌減其
    刑，再從輕量刑。然就自首及酌減部分，業經本院各說明如
    前，本案均不該當此等減刑事由，自無從再依法減刑，而原
    審於量刑時所斟酌之毒品量大等節，亦無任何量刑基礎事實
    之錯誤，被告泛指原審量刑過重，並非有理，其上訴為無理
    由，應予駁回。
據上論斷，應依刑事訴訟法第368條，判決如主文。
本案經檢察官許炳文提起公訴，檢察官陳慧玲到庭執行職務。
中　　華　　民　　國　　110 　年　　10　　月　　19　　日
                    刑事第八庭  審判長法  官  陳世宗
                                      法  官  呂寧莉
                                      法  官  吳勇毅
以上正本證明與原本無異。
如不服本判決，應於收受送達後20日內向本院提出上訴書狀，其
未敘述上訴之理由者並得於提起上訴後20日內向本院補提理由書
（均須按他造當事人之人數附繕本）「切勿逕送上級法院」。
                                      書記官  許家慧
中　　華　　民　　國　　110 　年　　10　　月　　19　　日
附表：扣案物

編號                     品項及數量  一 甲基安非他命2包： 均為白色晶體，外觀型態均相似，驗前總毛重4063.20公克，包裝總重75.09公克，驗前總淨重3988.11公克，隨機抽取編號2鑑定，取0.10公克鑑定用罄，檢出第二級毒品甲基安非他命成分，純度約99％，推估驗前總純質總淨重約3948.22公克（見偵512卷第29頁扣押物品目錄表、第127至128頁內政部警政署刑事警察局鑑定書）。  二 iPhone手機1支（IMEI序號：000000000000000號，見偵512卷第29頁扣押物品目錄表；原審卷第211頁筆錄、本院卷第127頁筆錄【黑色手機】）。  三 含門號0000000000號SIM卡之iPhone手機1支（IMEI序號：000000000000000號，見偵512卷第29頁扣押物品目錄表；原審卷第211頁筆錄、本院卷第127頁筆錄【墨綠色手機】）。